【裁判字號】    97,交抗,991
【裁判日期】    970905
【裁判案由】    違反道路交通管理處罰條例
【裁判全文】
臺灣高等法院交通事件裁定             97年度交抗字第991號
抗  告  人
即受處分人  甲○○
上列抗告人因違反道路交通管理處罰條例案件，不服臺灣桃園地
方法院中華民國97年6 月30日所為裁定（97年度交聲字第1066號
），提起抗告，本院裁定如下：
    主  文
抗告駁回。
    理  由
一、抗告意旨略以：抗告人係7725-JU 自用小客車所有人，非本
    案駕駛人，因未在到案日前到案告知駕駛人而被裁決書列為
    受處分人，裁決書未提抗告人是駕駛人，而裁定理由卻指抗
    告人為本案駕駛人；本案取證之雷達測速照相機有誤差及精
    準不穩定，其取得證據資料必須經行車駕駛人檢驗無疑，方
    能證明行車駕駛人行為違規，故取證前必須告知行車駕駛人
    雷達測速自動照相機設置地點，讓行車駕駛人檢驗，否則其
    取得證據資料，不能證明行車駕駛人行為違規。是故科學儀
    器取得證據資料證明行車駕駛人行為違規，道路交通管理處
    罰條例第7 之2 條明文規定。據此，以不須明顯標示雷達測
    速自動照相機設置地點為裁定理由，實屬不當云云。
二、按「汽車行駛高速公路及快速公路，應依速限標誌指示。」
    、「汽車行駛於高速公路、快速公路或設站管制之道路，不
    遵使用限制、禁止、行車管制及管理事項之管制規則而有『
    行車速度超過規定之最高速限或低於規定之最低速限』行為
    者，處汽車駕駛人新臺幣3,000 元以上6,000 元以下罰鍰。
    」、「汽車駕駛人有『第33條第1 項... 』者，除依原條款
    處罰鍰外，並予各記違規點數一點。」，高速公路及快速公
    路交通管制規則第5 條第1 項、道路交通管理處罰條例第33
    條第1 項第1 款、第63條第1 項第1 款分別定有明文。
三、經查：
  (一)本件抗告人即受處分人甲○○於民國96年12月15日下午2 時
    34 分 許，駕駛車牌號碼7725-JU 號自用小客車行經速限為
    時速110 公里之國道三號公路北上307.5 公里處附近路段，
    因以時速123 公里之速度超速行駛，經內政部警政署國道公
    路警察局第八警察隊白河分隊員警以電腦雷達自動照相測速
    器鎖定照相採證後舉發「行車速度超過規定之最高時速110
    公里以上」之違規，並依道路交通管理處罰條例第33條第1
    項第1 款之規定，掣開公警局交字第ZHB072258 號舉發違反
    道路交通管理事件通知單（下稱舉發通知單），再經原處分
    機關於97年6 月10日填製壢監裁字第裁53-ZHB072258號裁處
    受處分人罰鍰新臺幣（下同）3,000 元，並依道路交通管理
    處罰條例第63條第1 項，記違規點數1 點。
  (二)受處分人駕駛車牌號碼7725-JU 號自用小客車，於96年1 2
    月15日行經國道三號公路北上307.5 公里處，為警舉發行車
    速度超過該處最高速限110 公里以上之違規，嗣經原處分機
    關依道路交通管理處罰條例第33條第1 項第1 款之規定以上
    揭裁決處分裁處受處分人罰鍰3,000 元並記違規點數1 點，
    此有本案裁決書所載可佐。受處分人對此超速違規事實並無
    爭執，且本件舉發員警認定受處分人有此違規行為及認定受
    處分人斯時行車速度為時速123 公里之依據，係舉發員警以
    國道公路警察局第八警察隊配備之自動照相測速器鎖定斯時
    行經該處之受處分人車輛後，依該測速器發射接受雷射光束
    ，通過高速運算計算時間距離，再藉其內電腦計算受處分人
    車輛當時行速，爾後再予拍照存證，此亦有卷附受處分人所
    提車輛違規照片1 張及內政部警政署國道公路警察局第八警
    察隊97年3 月31日公警八交字第0970870476號書函1 份所載
    可憑。而本件執勤員警所使用者係GATSOMETER牌、24.125GH
    z （K-Band）照相式雷達測速儀，甫於96年9 月5 日經經濟
    部標準檢驗局檢定合格，有效期限至97年9 月30日，亦據受
    處分人所提國道公路警察局第八警察隊前揭書函所附經濟部
    標準檢驗局核發之雷達測速儀檢定合格證書1紙在卷可稽。
    受處分人為警舉發時，舉發單位使用之雷射槍測速器既仍在
    有效之使用期限內，復無證據證明該機器有故障之虞，是所
    測得之數據尚屬可信。復以雷達測速儀係以雷射光束（不見
    光）直接瞄準行進中之車輛，屬「單點單台」之測速方式，
    車輛如有超出設定之速限即立刻鎖定，而雷射是屬於直線不
    易擴散的光束，車流量大小、旁邊是否另有他車行經，均不
    影響測速之準確性，足見警員取締本件受處分人駕車超速違
    規並無誤判之虞。至受處分人雖以前詞置辯，惟查，本件業
    經國道高速公路局於北上307.9公里處路邊設置「前有測速
    照相」標示牌1面，且該標示牌面積甚大，字體清晰，當足
    為行經該處之駕駛人一望即知前方不遠處設有測速照相設備
    之事實，此有受處分人所提內政部警政署國道公路警察局第
    八警察隊97年4月22日公警八交字第0970870907號書函所載
    暨所附標示牌設置照片1張可證。而本件作為設得受處分人
    違規超速之自動測速照相設備係設置於北上307.5公里處，
    已如前述，可見該標示牌係設置於該自動測速照相設備前方
    約400公尺處，甚符合前揭道路交通管理處罰條例第7條之2
    第3項之規定，即該標示牌之設置並無何受處分人所指之不
    合法情形，至堪認定。
  (三)再按「汽車駕駛人之行為有『經以科學儀器取得證據資料證
    明其行為違規』情形，當場不能或不宜攔截製單舉發者，得
    逕行舉發」、「前項第七款之科學儀器應採固定式，並定期
    於網站公布其設置地點。但汽車駕駛人之行為屬『行車速度
    超過規定之最高速限或低於規定之最低速限』情形者，不在
    此限」、「對於前項第九款之違規行為，採用固定或非固定
    式科學儀器取得證據資料證明者，於一般道路須至少於一百
    公尺，於高速公路、快速公路須至少於三百公尺前，明顯標
    示之」，道路交通管理處罰條例第7 之2 條第1 項第7 款、
    第2 項第9 款、第3 項等分別定有明文。暨依上揭條文第2
    項第9 款規定，「以科學儀器取得證據資料證明其行為違規
    」之情形，原則該科學儀器之設置應「採固定式，並定期於
    網站公布其設置地點」；但有「行車速度超過規定之最高速
    限或低於規定之最低速限」之例外情形時，相關科學儀器之
    設置則不限制須「採固定式，並定期於網站公布其設置地點
    」，此係就該條文之文義解釋所得之當然結果，抗告意旨所
    指取證前必須告知行車駕駛人雷達測速自動照相機設置地點
    ，讓行車駕駛人檢驗云云，已不足採；受處分人既未依相關
    規定於到案日前，檢附相關證據及應歸責人相關證明文件，
    向處罰機關告知應歸責人，法律即推定該違規車輛之所有人
    為行為人，原裁定據而推認受處分人為本案駕駛人，亦難認
    有所違誤；又本件執勤員警所使用之照相式雷達測速儀，經
    經濟部標準檢驗局檢定合格，有效期限為96年9 月5 日至97
    年9 月30日，亦有經濟部標準檢驗局之雷達測速儀檢定合格
    證書1 紙在卷可稽，該違規照片之採證自屬合法無疑，受處
    分人空言指摘本案取證之雷達測速照相機有誤差及精準不穩
    定云云，委無可取。綜上，本件受處分人確有駕駛上開汽車
    行車速度超過規定之最高時速110 公里以上之違規行為，原
    處分機關依道路交通管理處罰條例第33條第1 項第1 款，裁
    處罰鍰3,000 元，並依道路交通管理處罰條例第63條第1 項
    ，記違規點數1 點，核無違誤，原審因認本件受處分人之異
    議為無理由，應予駁回，經核並無不當。其抗告核無理由，
    應予駁回。
據上論結，應依道路交通管理處罰條例第89條、道路交通案件處
理辦法第26條，刑事訴訟法第412 條，裁定如主文。
中    華    民    國    97    年    9     月    5     日
                  刑事第十五庭  審判長法  官  吳昭瑩
                                      法  官  蘇隆惠
                                      法  官  李正紀
以上正本證明與原本無異。
不得再抗告。
                                      書記官  鄭信昱
中    華    民    國    97    年    9     月    9     日


司法院資訊處製作；財團法人民間司法改革基金會備份。
